臺灣彰化地方法院民事裁定　　　　　　　 96年度再易字第3號
聲　請　人　乙○○
相　對　人　遠東國際商業銀行股份有限公司
法定代理人　甲○○
上列當事人間請求清償債務事件，聲請人對於本院民國95年11月
15日95年度小上字第37號確定裁定聲請再審，本院裁定如下：
    主  文
再審之聲請駁回。
再審程序費用新臺幣壹仟伍佰元由聲請人負擔。
    理  由
一本件聲請人對於本院95年度小上字第37號確定裁定聲請再審，
  理由如附件之訴狀所載，其要旨略謂：
  (一)聲請人與山基通路科技股份有限公司（下稱山基公司）先訂
    立買賣契約，再由聲請人與相對人訂立消費借貸契約，三者
    為聯立契約，互負履行義務。原審對於有利聲請人之契約條
    文未加理會，反為不利聲請人之解釋，自屬不當。
  (二)依相對人與山基公司訂立之合作協議書稿、相對人之申請人
    聲明書所載，契約雙方均須依照契約履行，不容就契約條文
    另作解釋，原審竟認山基公司不受契約拘束，為山基公司之
    違約推卸責任，協助其詐欺消費者，違反誠信原則。
  (三)聲請人與山基公司只存在產品交易之買賣關係，而相對人與
    山基公司則為實際委任及合作協議之營利夥伴，關係較為密
    切，相對人應對山基公司之違約負責，聲請人得對相對人主
    張同時履行抗辯。
  (四)聲請人於本件所生爭執應適用消費者保護法，而相對人所制
    定之定型化契約，架空聲請人之權利，且對聲請人顯失公平
    ，應屬無效。原審認該契約未對消費者有何不利影響，悖離
    事實與論理法則。
  (五)山基公司無預警片面違約，聲請人已向其終止、解除契約，
    故聲請人與山基公司及相對人之契約已視同解除，聲請人得
    對抗山基公司之事由，均得以之對抗相對人。
  (六)聲請人於消費借貸契約終止後，所應補繳之不足額為新臺幣
    （下同）3,807元，已於民國96年1月16日清償相對人4,000
    元，現未積欠相對人債務。
  (七)綜上所述，相對人委任山基公司並與其合作，竟推卸責任，
    濫用契約自由，損害聲請人之權利，聲請人得主張契約無效
    、撤銷契約，並依民法第300條、第301條規定確認相對人之
    債權讓與、債務承擔效力，為此聲請再審，並依民事訴訟法
    第342條規定，聲請相對人提出聲請人所訂立之貸款申請書
    正本，以供聲請人核對，並提出實際上經山基公司確認之「
    合作協議書、匯款數額明細表、匯款依據及管道」，以供聲
    請人釐清整體實際事程之書證資料而為答辯。
二按裁定已經確定，而有民事訴訟法第496條第1項或第497條之
  情形者，得準用同法第5編之規定，聲請再審，民事訴訟法第
  507條定有明文。次按聲請再審，依民事訴訟法第507條準用同
  法第501條第1項第4款規定，應以訴狀表明再審理由，所謂表
  明再審理由，必須指明確定裁判有如何合於法定再審事由之具
  體情事，始為相當，倘僅泛言有何條款之再審事由，無具體情
  事者，仍難謂已合法表明再審事由。又按再審理由，必須於訴
  狀中表明之，否則其訴即屬不合法，毋庸命其補正，逕以裁定
  駁回之，亦有最高法院61年台再字第137號、70年台再字第35
  號判例可參。此外，民事訴訟法第496條第1項第1款所謂適用
  法規顯有錯誤之再審理由，係指確定終局判決所適用之法規，
  顯然不合於法律規定，或與司法院現尚有效之大法官會議之解
  釋，或與最高法院現尚有效之判例顯有違反，或消極的不適用
  法規，顯然影響裁判者而言，不包括認定事實錯誤、取捨證據
  失當、判決不備理由等情形在內，最高法院90年度台再字第27
  號判決、92年度台上字第320號判決亦同此見解。經查聲請人
  聲請再審，並未於訴狀表明原確定裁定有何民事訴訟法第496
  條第1項或第497條所列再審事由，並指明有如何合於法定再審
  事由之具體情事，已難認其提起再審之訴合於法定要件；雖其
  於理由內謂原確定裁定為契約條文之不當解釋，並違反誠信原
  則，悖離事實與論理法則云云，然解釋契約屬於事實審法院之
  職權，自無民事訴訟法第496條第1項第1款之適用，本件聲請
  人既未表明原確定裁定所適用之法規，有何顯然不合於法律規
  定，或與司法院現尚有效之大法官會議之解釋，或與最高法院
  現尚有效之判例顯有違反，或消極的不適用法規，顯然影響裁
  判之處，依前開說明，仍難認聲請人已表明民事訴訟法第496
  條第1項第1款規定之再審理由。是聲請人聲請再審，既未表明
  再審理由，為不合法，應予駁回。
三本件聲請人聲請再審之事由，既不符再審之要件，而無從開啟
  再審程序，聲請人其餘所述實體上主張之事由及證據，均與本
  件裁定無涉，無庸逐一審酌，附此敘明。
據上論結，本件聲請再審為不合法，依民事訴訟法第507條、第
502條第1項、第95條、第78條，裁定如主文。
中　　華　　民　　國　　96　　年　　3 　　月　　1 　　日
                      民事第二庭  審判長法  官  羅培昌
                                        法  官  陳連發
                                        法  官  廖政勝
以上正本係照原本作成。
不得抗告。
                              　　　    書記官　楊年雄
中　　華　　民　　國　　96　　年　　3 　　月　　1 　　日
